【裁判字號】    97,交訴,104
【裁判日期】    980310
【裁判案由】    公共危險等
【裁判全文】
臺灣臺南地方法院刑事判決             97年度交訴字第104號
公  訴  人  臺灣臺南地方法院檢察署檢察官
被      告  乙○○
上列被告因公共危險等案件，經檢察官提起公訴（97年度營偵字
第178號），本院判決如下：
    主  文
乙○○因過失傷害人，處拘役參拾伍日，如易科罰金，以新臺幣
壹仟元折算壹日；又駕駛動力交通工具肇事，致人受傷而逃逸，
處有期徒刑柒月。
    事  實
一、乙○○於民國九十六年十二月十二日晚間九時三十五分許，
    駕駛車牌號碼２４３０－ＮＵ號自用小客車，沿臺南縣新營
    市○○路南往北方向行駛，於左轉復興路時，本應注意車前
    狀況，並隨時採取必要之安全措施，而案發時、地之天候晴
    、夜間有照明、路面乾燥、無缺陷、無障礙物、視距復屬良
    好，並無不能注意之情形，竟疏未注意車前狀況，不慎在新
    營市○○路與復興路口，擦撞由丙○○所騎乘沿新營市○○
    路由北往南行駛之車牌號碼Ｐ８Ｙ－９８６號重型機車，致
    丙○○人車倒地，受有左小腿挫傷及擦傷、右臀部及背部挫
    傷之傷害。乙○○於肇事後下車查看，明知丙○○人車倒地
    後應受有傷害，竟未報警、通報救護車或為其他救護措施，
    反另行基於肇事致人受傷而逃逸之犯意，逕自徒步離開現場
    。
二、案經丙○○訴由臺南縣警察局新營分局報告臺灣臺南地方法
    院檢察署檢察官偵查起訴。
    理  由
壹、程序部分：
    按被告以外之人於審判外之陳述，經當事人於審判程序同意
    作為證據，法院審酌該言詞陳述或書面陳述作成時之情況，
    認為適當者，亦得為證據。當事人、代理人或辯護人於法院
    調查證據時，知有刑事訴訟法第一百五十九條第一項不得為
    證據之情形，而未於言詞辯論終結前聲明異議，視為有前項
    之同意，刑事訴訟法第一百五十九條之五定有明文。查證人
    即告訴人丙○○於警詢及偵查中之證言，為審判外之陳述而
    屬傳聞證據，及公訴人於偵、審中提出之各項具傳聞性質之
    證據資料，公訴人、被告於本院審判程序中對於前述證人於
    警詢及偵查中之證述及其他相關具傳聞性質之證據資料之證
    據能力，均表示無意見，且同意作為證據。本院審酌上開各
    項證據資料作成之情況，核無違法取證或其他瑕疪，且為證
    明本件犯罪事實所必要之重要關係事項，認為以之作為證據
    為適當，上開證人於審判外之陳述及其他相關證據資料，自
    得採為證據，合先敘明。
貳、實體部分：
一、過失傷害部分：
    訊據被告乙○○對上揭過失傷害之犯行坦承不諱，並據告訴
    人丙○○於警詢及偵查中指述在卷，並有臺南縣警察局新營
    分局道路交通事故現場圖一紙、道路交通事故調查報告表(一)
    、(二)一份、道路交通事故現場蒐證照片八幀及財團法人奇美
    醫院九十六年十二月十二日所出具之告訴人丙○○之診斷證
    明書一紙在卷（詳警卷第十一頁至第十八頁）可稽。是本件
    事證明確，被告過失傷害犯行洵堪認定。
二、肇事逃逸部分：
    訊據被告乙○○固坦承於前時、地駕駛上開自小客車，因疏
    未注意車前狀況，不慎與告訴人丙○○所騎乘之上開重型機
    車發生擦撞，並致告訴人丙○○受有左小腿挫傷及擦傷、右
    臀部及背部挫傷之傷害，及其於肇事下車查看後，未報警、
    通報救護車或為其他救護措施，即逕自徒步離開現場之事實
    ，惟矢口否認有何肇事致人受傷而逃逸之犯行，並辯稱：伊
    於肇事下車查後，在現場逗留約十分鐘，伊看告訴人丙○○
    當時沒有什麼傷，且旁邊在場的人都說告訴人丙○○沒什麼
    事，伊便自行走路離開現場，伊並非肇事逃逸云云。經查：
(一)、按刑法第一百八十五條之四之「駕駛動力交通工具肇事，致
    人死傷而逃逸」罪，依其立法理由之說明，係：「一、為維
    護交通安全，加強救護，減少被害人之死傷，促使駕駛人於
    肇事後，能對被害人即時救護，特增設本條，關於肇事致人
    死傷而逃逸之處罰規定。二、本條之刑度參考第二百九十四
    條第一項遺棄罪之規定。」，從而該罪係在處罰肇事後之逃
    逸行為，其目的在促使駕駛人於肇事後能對被害人即時救護
    ，以減少傷亡（最高法院九十七年度台上字第四七０二號判
    決意旨參照）。又按刑法第一百八十五條之四之肇事遺棄罪
    ，以駕駛動力交通工具肇事，致人死傷而逃逸即足構成，並
    不以被害人有即時施以救護之必要為要件（最高法院九十五
    年度台上字第七一三號判決意旨參照）。
(二)、證人即告訴人丙○○於九十六年十二月二十三日警詢時明確
    證述：「（你與對方發生交通事故後該車駕駛人有無下車查
    看？有無對你採取救護措施？你當時有無與對方對話？．．
    ．）其駕駛（按指被告乙○○）有下車但站立在車門旁，沒
    有對我做任何救護措施，也沒有報案沒有通知救護車，可是
    我與其駕駛人對話中即發現其有酒味並有站立不穩之情形，
    其另一位乘客下車有跟其駕駛有說要付一千元給我，但沒有
    取出金錢，後來由同車乘客駕車離開現場。」、「（該交通
    事故是由何人報案？．．．）由我親自報案的。．．．對方
    車輛於警方到場前已自行離開現場。」等語（詳警卷第五頁
    ）；其復於九十八年二月二十四日本院審理中到庭結證：伊
    所騎乘之機車與被告駕駛之自小客車發生車禍人倒地後，伊
    被機車壓到並自己起來，而被告之自小客車則稍微退一下，
    被告於肇事後坐在車上數分鐘後才下車，被告下車後因站立
    不穩而靠著車門，雙手抱胸看伊數分鐘後才走過來，但仍是
    雙手抱胸，並未對伊作任何救護動作，亦未與伊說話，伊當
    時有向被告陳稱伊遭被告撞到，為何被告一點動作都沒有，
    但被告不予理會，並跟在場之旁人說話，並講說「她沒有怎
    樣」，且被告當時並未報警或叫救護車，被告要離開現場時
    ，伊有向被告陳稱這是肇事逃逸，但被告仍不予理會，即逕
    行走路離開現場等語（詳本院卷第四十二頁至第四十六頁）
    。
(三)、被告對證人丙○○上揭證述並不爭執（詳本院卷第四十七頁
    、第四十八頁），且於本院審理時自承：本件車禍發生後，
    伊並未詢丙○○有無受傷，且於伊要步行離開現場時，丙○
    ○確實有告訴伊這是肇事逃逸之行為等情（詳本院卷第五十
    一頁、第五十四頁），再參以被告坦認於前時、地駕駛上開
    自小客車，因疏未注意車前狀況，不慎與告訴人丙○○所騎
    乘之上開重型機車發生擦撞，並致告訴人丙○○受有上揭傷
    害，及其於肇事下車查看後，未報警、通報救護車或為其他
    救護措施，即逕自徒步離開現場之事實，堪認告訴人丙○○
    上揭證述屬實可採。又告訴人丙○○因本件車禍人車倒地，
    其並遭機車壓到，並受有左小腿挫傷及擦傷、右臀部及背部
    挫傷之傷害，且因機車本身重量及倒地後之慣性作用，導致
    機車駕駛人因而受傷係屬常情，以被告為高職畢業之智識程
    度，對此當無不知之理。是被告於車禍發生後，對於告訴人
    丙○○因此受傷，應可預見，然被告於下車查看後，僅在現
    場與旁人講話，而未向前詢問告訴人丙○○是否受傷，又於
    見告訴人丙○○倒地遭機車壓到之情形下，復未為任何救護
    行為，亦未呼叫救護車到場救護告訴人丙○○，並於告訴人
    丙○○向其陳稱其離去係肇事逃逸行為之情形下，仍逕自徒
    步離開現場，其所為顯係刑法第一百八十五條之四「駕駛動
    力交通工具肇事，致人死傷而逃逸」罪，立法目的「促使駕
    駛人於肇事後能對被害人即時救護，以減少傷亡」所欲處罰
    之行為，是被告主觀上確有駕駛自小客車肇事致人受傷後逃
    逸之犯意，及客觀上確有逃逸之行為至為明確。
(四)、又依前揭最高法院九十五年度台上字第七一三號判決意旨參
    照，刑法第一百八十五條之四之肇事逃逸罪，以駕駛動力交
    通工具肇事，致人死傷而逃逸即足構成，並不以被害人有即
    時施以救護之必要為要件，且於交通事故發生後，被害人外
    在所顯現之傷勢，並非全係以目視即可立即判斷是否危及生
    命而有立即救護之必要，又肇事車輛之駕駛人通常均非有醫
    學或救護等專業知識之人，亦難於車禍後立即正確判斷被害
    人因車禍所受之傷害，是否已危及生命而有立即救護之必要
    ，是尚難以肇事車輛駕駛人單方、主觀上認定被害人無立即
    救護之必要，即可不予即時救護，而得逕自離開現場。準此
    ，自難以本件告訴人丙○○經送醫後，僅受有左小腿挫傷及
    擦傷、右臀部及背部挫傷等未危及生命之傷害，而為有利於
    被告之認定。綜上所述，被告前揭所辯顯係事後卸責之詞，
    不足採信，本件被告駕車肇事致人受傷而逃逸之公共危險犯
    行，事證明確，堪以認定。
三、核被告乙○○所為，係犯刑法第二百八十四條第一項前段普
    過失傷害罪及同法第一百八十五條之四肇事逃逸罪。被告所
    犯上開二罪間，犯意各別，行為互殊，罪名不同，應分論併
    罰。爰審酌被告駕駛上開自小客車，因疏未注意車前狀況，
    不慎與告訴人丙○○所騎乘之上開重型機車發生擦撞，並致
    告訴人丙○○受有左小腿挫傷及擦傷、右臀部及背部挫傷之
    傷害，及其於肇事下車查看後，未報警、通報救護車或為其
    他救護措施，逕自徒步離開現場，罔顧他人生命身體安全之
    過失及犯罪情節，並審酌被告之生活狀況、品行、智識程度
    （高職畢業）、迄未與告訴人丙○○就過失傷害部分達成和
    解賠償損害，暨犯罪後否認肇事逃逸犯行之態度等一切情狀
    ，分別量處如主文所示之刑，並就拘役部分，諭知易科罰金
    之折算標準，以資懲儆。
據上論斷，應依刑事訴訟法第二百九十九條第一項前段、刑法第
二百八十四條第一項前段、第一百八十五條之四、第四十一條第
一項前段，刑法施行法第一條之一，判決如主文。
本案經檢察官甲○到庭執行職務。
中    華    民    國    98    年     3    月    10    日
                  交通法庭    審判長法  官  吳坤芳
                                    法  官  周紹武
                                    法  官  陳金虎
以上正本證明與原本無異。
如不服本判決應於收受本判決後10日內向本院提出上訴書狀，並
應敘述具體理由。如未敘述上訴理由者，應於上訴期間屆滿後20
日內向本院補提理由書狀（均須按他造當事人之人數附繕本）「
切勿逕送上級法院」。
                                    書記官  蔡明峰
中    華    民    國    98    年    3     月    10    日
附錄本案論罪科刑法條全文：
中華民國刑法第二百八十四條第一項：
因過失傷害人者，處六月以下有期徒刑、拘役或五百元以下罰金
，致重傷者，處一年以下有期徒刑、拘役或五百元以下罰金。
中華民國刑法第一百八十五條之四：
駕駛動力交通工具肇事，致人死傷而逃逸者，處六月以上五年以
下有期徒刑。


司法院資訊處製作；財團法人民間司法改革基金會備份。
